臺灣高等法院臺中分院刑事判決
                                  110年度交上易字第268號
上  訴  人  臺灣臺中地方檢察署檢察官
被      告  黃文勳


選任辯護人  王慧凱律師（法扶律師）        
上列上訴人因被告過失傷害案件，不服臺灣臺中地方法院109 年
度交易字第2006號中華民國110 年1 月14日第一審判決（起訴案
號：臺灣臺中地方檢察署109 年度偵字第10559 號），提起上訴
，本院判決如下：
    主  文
上訴駁回。
    理  由
一、公訴意旨略以：被告黃文勳於民國108年12月8日上午，騎乘
    車牌號碼000-0000號普通重型機車，沿臺中市北區○○街由東
    向西行駛，於同日10時33分許，行經臺中市北區○○街近○○路
    口時，本應注意汽車行駛時，駕駛人應注意車前狀況，並隨
    時採取必要之安全措施，依當時天候、視線及路況等情形，
    並無不能注意之情事，竟疏未注意及此貿然前行，適有告訴
    人陳○○騎乘車牌號碼000-000號普通重型機車搭載告訴人林○
    ○，亦沿臺中市北區○○街由東往西行駛，行經前開路口時欲
    左轉，應注意汽車行駛至交岔路口時，轉彎車應暫停讓直行
    車先行，應當時情形並無不能注意之情事，竟疏於注意而貿
    然左轉而與被告黃文勳之機車發生碰撞，致使告訴人陳○○、
    林○○人車倒地，告訴人陳○○受有左側多根肋骨骨折、左側肢
    體多處擦挫傷等傷害，告訴人林○○受有左上肢多處擦挫傷、
    雙臀疼痛等傷害。因認被告涉犯刑法第284條前段之過失傷
    害罪嫌。
二、按犯罪事實應依證據認定之，無證據不得認定犯罪事實。又
    不能證明被告犯罪者，應諭知無罪之判決，刑事訴訟法第15
    4 條第2 項、第301 條第1 項前段分別定有明文。次按所謂
    認定犯罪事實之證據，係指足以認定被告確有犯罪行為之積
    極證據而言，該項證據自須適合於被告犯罪事實之認定，始
    得採為斷罪之資料；又事實之認定，應憑證據，如未能發現
    相當證據，或證據不足以證明，自不能以推測或擬制之方法
    ，為裁判基礎（最高法院29年上字第3105號、40年台上字第
    86號判決參照）。且認定犯罪事實所憑之證據，雖不以直接
    證據為限，間接證據亦包括在內，然而無論直接證據或間接
    證據，其為訴訟上之證明，須於通常一般之人均不致有所懷
    疑，而得確信其為真實之程度者，始得據為有罪之認定，倘
    其證明尚未達到此一程度，有合理之懷疑存在而無從使事實
    審法院得有罪之確信時，即應由法院為諭知被告無罪之判決
    （最高法院76年台上字第4986號判決足參）。再按檢察官就
    被告犯罪事實，應負舉證責任，並指出證明之方法，刑事訴
    訟法第161 條第1 項有明文規定，因此，檢察官對於起訴之
    犯罪事實，應負提出證據及說服之實質舉證責任。倘其所提
    出之證據，不足為被告有罪之積極證明，或其指出證明之方
    法，無從說服法院以形成被告有罪之心證，基於無罪推定之
    原則，自應為被告無罪判決之諭知（最高法院92年台上字第
    128號判決意旨可資參見）。此即學說上所稱基於嚴格證明
    法則下之「有罪判決確信程度」，對於被告是否犯罪之證據
    應證明至「無庸置疑」之程度，否則，於無罪推定原則下，
    被告自始被推定為無罪之人，對於檢察官所指出犯罪嫌疑之
    事實，並無義務證明其無罪，即所謂「不自證己罪原則」，
    而應由檢察官負提出證據及說服之責任，如檢察官無法舉證
    使達有罪判決之確信程度，以消弭法官對於被告是否犯罪所
    生之合理懷疑，自屬不能證明犯罪，即應諭知被告無罪。
三、證據能力之說明：
    按刑事訴訟法第155 條第2 項規定：「無證據能力、未經合
    法調查之證據，不得作為判斷之依據」，在學理上，以嚴謹
    證據法則稱之，係為保護被告正當法律程序權益而設，嚴格
    限制作為判斷、認定基礎之依據，必須係適格之證據資料，
    並經由完足之證據提示、辨認、調查與辯論，始能為不利於
    被告之有罪判決，至於對其有利之無罪判決，自不在此限。
    學理上乃有所謂彈劾證據，與之相對照，作用在於削弱甚或
    否定檢察官所舉不利被告證據之證明力，是此類彈劾證據，
    不以具有證據能力為必要，且毋庸於判決理由內，特別說明
    其證據能力之有無（最高法院100年度台上字第4761號裁判
    意旨參照）。又按有罪之判決書應於理由內記載認定犯罪事
    實所憑之證據及其認定之理由，刑事訴訟法第310 條第1 款
    有明文規定。而犯罪事實之認定，係據以確定具體的刑罰權
    之基礎，自須經嚴格之證明，故其所憑之證據不僅應具有證
    據能力，且須經合法之調查程序，否則即不得作為有罪認定
    之依據。倘法院審理之結果，認為不能證明被告犯罪，而為
    無罪之諭知，即無前揭第154 條第2 項所謂「應依證據認定
    」之犯罪事實之存在。因此，同法第308條前段規定，無罪
    之判決書只須記載主文及理由。而其理由之論敘，僅須與卷
    存證據資料相符，且與經驗法則、論理法則無違即可，所使
    用之證據亦不以具有證據能力者為限，即使不具證據能力之
    傳聞證據，亦非不得資為彈劾證據使用。故無罪之判決書，
    就傳聞證據是否例外具有證據能力，本無須於理由內論敘說
    明（最高法院100年度台上字第2980號裁判意旨足參）。本
    案既為被告無罪之諭知（理由詳後述），自無庸就判決內所
    引各項證據是否具證據能力逐一論述，合先敘明。
四、公訴人認被告黃文勳涉犯刑法第284條前段之過失傷害罪嫌
    ，無非係以被告之供述、告訴人陳○○、林○○之證述、道路交
    通事故現場圖、道路交通事故調查報告表㈠、㈡、道路交通事
    故肇事人自首情形紀錄表、現場照片、錄影光碟、診斷證明
    書、臺中市車輛行車事故鑑定委員會鑑定意見書等為其主要
    論據。另檢察官上訴意旨則略以：㈠本件經臺中市車輛行車
    事故鑑定委員會鑑定意見，認被告有未注意車前狀況適採安
    全措施之過失，為肇事次因，足徵被告涉有過失傷害犯行甚
    明。㈡依被告一開始之行車位置、車速及告訴人陳○○之車速
    ，及被告騎車時有左偏情形判斷，被告機車逐漸縮短與告訴
    人陳○○機車之距離，有要超越告訴人機車之情，再審酌被告
    於原審審理時供稱：「我從陳○○左後方成為併行後，並超過
    告訴人車頭，此時我已經是告訴人之前車，告訴人於我行經
    他時，仍未打方向燈，故告訴人驟然轉彎行為，是我作為前
    車無法避免的，行車鑑定並沒有調查我後行車紀錄器，說我
    未注意前車狀況是不符合現實，一切行為都是我成為前車之
    後發生」等語，足見被告當時係欲對陳○○之機車進行超車行
    為，終致碰撞結果之發生，堪認被告於超車時未遵守道路交
    通安全規則第101條第1項規定，肇生本件車禍，其有過失傷
    害犯行無訛。是原判決之認事用法尚嫌未洽，請撤銷原判決
    ，更為適當合法之判決。
五、訊據被告黃文勳對於其於上開時、地騎乘000-0000號機車與
    告訴人陳○○所騎乘、搭載告訴人林○○之000-000號機車發生
    碰撞等情，並不爭執，惟堅詞否認有何起訴書所載之過失傷
    害犯行，於本院辯稱：我不認罪，當時是告訴人陳○○要左轉
    ，我跟他並行，告訴人並不是我的前車，而且在我跟他快達
    到並行時，告訴人陳○○的方向燈都沒有亮起，在路口減速時
    ，他驟然轉彎，撞擊到我右後方，告訴人陳○○這個急煞減速
    的行為好像是我在超車一樣，而且我是減速後才過路口，就
    被告訴人陳○○撞擊等語。經查：
　㈠被告騎乘000-0000號機車於108 年12月8 日10時33分許，行
    經臺中市北區○○街近○○路之○○巷口時，與同向、同車道右側
    由告訴人陳○○所騎乘、搭載告訴人林○○之000-000號機車發
    生碰撞，告訴人方面因此人車倒地，告訴人陳○○受有左側多
    根肋骨骨折、左側肢體多處擦挫傷等傷害，告訴人林○○則受
    有左上肢多處擦挫傷、雙臀疼痛等傷害乙情，為被告所不否
    認，並經證人即告訴人陳○○、林○○於偵訊時證述在卷（見偵
    卷第81至84頁），且有臺中市政府警察局第二分局道路交通
    事故現場圖、道路交通事故調查報告表㈠、㈡、被告及告訴人
    陳○○之道路交通事故談話紀錄表、交通事故補充資料表、道
    路全景、刮地痕、車損、車體擦痕照片共23張（見偵卷第43
    至51頁背面、第61至73頁）、陳○○之中國醫藥大學附設醫院
    診字第10812964339 號診斷證明書、林○○中國醫藥大學附設
    醫院診字第10812964338 號診斷證明書（見偵卷第11、13頁
    ）等附卷可稽，是上開部分之事實堪認屬實。而此部分事實
    ，雖堪認定，惟充其量僅能證明兩車發生前揭交通事故，告
    訴人陳○○、林○○受有體傷，至於被告是否有起訴書所載過失
    傷害行為，則無從依上開證據推認之。
  ㈡公訴及上訴意旨固依據前揭四所列之證據資料，推認：被告
    騎乘000-0000號機車行至事故地點，因疏未注意車前狀況及
    隨時採取必要之安全措施，且超車不當，致閃避不及，而與
    告訴人陳○○騎乘之000-000號機車碰撞，致使告訴人方面受
    傷等節。然就本案車禍之發生，被告有無過失，仍應審究被
    告是否有應注意、能注意而未予注意之情事而定：
  ⒈汽機車駕駛人之注意義務，散見於道路交通安全規則、道路
    交通標誌標線號誌設置規則、道路交通管理處罰條例等相關
    規定，然汽機車駕駛人是否負有注意義務，以道路交通安全
    規則第94條第3項所定「汽車行駛時，應注意車前狀況，並
    隨時採取必要之安全措施」此一注意義務言之，其規範目的
    ，乃在防免車輛行駛時，因前方突發狀況產生碰撞事故、進
    而造成人身傷亡。另對於駕駛人某特定行為，欲審認其是否
    構成刑事責任，必須對於該行為人能期待其不為該行為，而
    能為其他適法行為之情形，亦即依行為當時之具體情況，如
    能期待行為人不實施犯罪行為，而為其他適法行為，其竟違
    反此種期待，實施犯罪行為者，始發生刑事責任，若缺乏此
    種期待可能性，則為期待不可能性，而成為阻卻責任之事由
    ，亦即行為人由於不得已而所為違法行為，無論何人，如處
    於相同立場亦當如是，簡言之，有期待可能性，則有責任非
    難可能，無期待可能性，即無責任非難可能。又「注意車前
    狀況」是指駕駛人就其注意力所及之情況下，對於車前已存
    在或可能存在事物應予注意，以便採取適當之反應措施而言
    ，是駕駛人注意車前狀況，應建立在行車當時之時、空等一
    切情況下進行綜合判斷；再按汽車駕駛人，因可信賴其他參
    與交通之對方亦能遵守交通規則，且衡諸日常生活經驗及一
    般合理駕駛人之注意能力，已為必要之注意，並已採取適當
    之措施，或縱未採取適當之措施，仍無法避免交通事故之發
    生時，該汽車駕駛人對於信賴對方亦能遵守交通規則乃竟違
    規之行為，自無預防之義務，難謂該汽車駕駛人即有能注意
    而不注意之過失，而令負過失之責任（最高法院90年度台上
    字第2400號裁判參照）。準此，倘他人之違規行為係不可預
    見，且無充足之時間可採取適當之措施，以避免發生交通事
    故之結果時，自不能課以駕駛人對於不可知之對方違規行為
    有預防之義務。
  ⒉按汽車行駛至交岔路口，其左轉彎時，應距交岔路口三十公
    尺前顯示方向燈或手勢，換入內側車道或左轉車道，行至交
    岔路口中心處左轉，並不得占用來車道搶先左轉；且轉彎車
    應讓直行車先行，道路交通安全規則第102條第1項第5、7 
    款訂有明文。本案車禍發生地點在臺中市北區○○街近○○路之
    ○○巷口，該處路段為市區道路○○號誌交岔路口、速限50公里
    、道路平直無視阻，事故發生在日間、晴天，有上開道路交
    通事故現場圖、道路交通事故調查報告表㈠、照片存卷足參
    ，用路人驅車用路行經該路段均應遵守上開規定，如欲左轉
    彎應距交岔路口三十公尺前顯示方向燈或手勢，且轉彎車應
    讓直行車先行。然審酌：
  ⑴本案被告騎乘000-0000號機車沿臺中市北區○○街由東向西往○
    ○路方向直行，而告訴人陳○○騎乘000-000號機車沿同向右側
    行駛，至○○街與○○巷之路口欲左轉時，兩車發生碰撞。而事
    故現場設有監視器，且被告騎乘之機車裝設有前、後行車紀
    錄器攝影鏡頭，經原審當庭勘驗肇事當時現場監視器及被告
    之行車紀錄器錄影畫面，並製有勘驗筆錄（見原審卷第36至
    40頁）。　　
  ①勘驗標的：FILE000000-000000F.MOV檔案
　　總長：3 分37秒（畫面時間2019/12/08、10時31分23秒至20
    19/12/08、10時35分00秒）
　　勘驗結果如下：
　　此為裝設在被告所騎乘000-0000號機車車頭處之行車紀錄器
    錄影畫面，並錄有聲音。
畫面時間10時31分23秒至10時32分00秒 
    被告機車自停車場駛出之過程，與本案無關，故省略。
畫面時間10時32分1秒至10時34分59秒 
    被告機車駛出大門後，右轉駛入○○街往○○路方向直行。畫面
    時間10時32分4秒，被告機車繼續直行，同向正前方僅有告
    訴人陳○○騎乘車牌號碼000-000號普通重型機車搭載告訴人
    林○○沿○○街往○○路方向直行，兩車間並無機車阻擋被告視線
    ，被告視線遼闊，可清楚視得其前方機車及○○街往錦南街行
    向道路內之機車。畫面時間10時32分8秒，被告機車在告訴
    人機車正後方，告訴人機車顯示煞車燈並逐漸減速，惟被告
    及告訴人機車仍持續直行。畫面時間10時32分10秒，告訴人
    機車持續直行，被告機車偏行至告訴人機車左後方，畫面時
    間10時32分12秒，被告機車與告訴人機車並行，告訴人機車
    在被告機車右側，兩車車頭前後約距離半個機車車身，告訴
    人機車偏前，此時，一輛欣欣環保公司之密封式壓縮垃圾車
    沿○○街對向車道往錦南街方向行駛，位於被告機車左前方，
    與被告機車間僅有分向限制線為間隔，告訴人機車龍頭微往
    左偏行。畫面時間10時32分12秒，一女子尖叫後，被告機車
    往左前方行駛，於畫面時間10時32分14秒煞車後停止於○○街
    與○○巷交岔路口。後於本案無關，故省略。
　②勘驗標的：FILE000000-000000R.MOV
　　檔案總長：3 分37秒（畫面時間2019/12/08、10時31分23秒
    至2019/12/08、10時35分00秒）
　　勘驗結果如下：
　　此為裝設在被告所騎乘000-0000號機車車尾處之行車紀錄器
    錄影畫面，並錄有聲音。
畫面時間10時31分23秒至10時32分00秒 
    被告機車自停車場駛出之過程，與本案無關，故省略。
畫面時間10時32分1秒至10時34分59秒 
    被告機車駛出大門後，右轉駛入○○街往○○路方向直行。畫面
    時間10時32分12秒，一女子尖叫後，畫面時間10時32分13秒
    ，告訴人機車向左倒地，車身仍位於○○街往○○路行向道路內
    ，並顯示左轉方向燈，告訴人陳○○、林○○向左倒地，2人膝
    蓋以上部分越過分向限制線至○○街對向車道
　　，告訴人陳○○之安全帽碰撞地面後脫落。畫面時間10時32分
    14秒，被告機車煞車後停止，畫面時間10時32分16秒，告訴
    人林○○半坐起身，告訴人陳○○仍雙手抱頭倒地。後為被告慰
    問告訴人及告訴人救護過程，與本案無關，故省略。
  ③勘驗標的：00000000000000_IMG_6810.MP4
　　檔案總長：24秒（畫面時間2019/12/08、10時30分31秒，後
    於檔案時間9秒，左上角之時間遭阻擋，無法知悉確切時間
　　）
　　勘驗結果如下：
　　此為翻拍○○街監視器之錄影畫面，此畫面錄有背景聲音。
檔案時間1至8秒 
    被告及告訴人機車未出現，故省略。
檔案時間9至24秒 
    檔案時間9秒，告訴人機車自畫面下方駛入往畫面上方沿○○
    街往○○路方向直行，檔案時間12秒，被告機車自畫面下方駛
    入，往畫面上方沿同向直行。檔案時間15秒，告訴人機車持
    續直行，被告機車偏行至告訴人機車左後方，檔案時間16秒
    ，被告機車與告訴人機車並行，告訴人機車超前被告機車約
    半個車身，檔案時間17秒，一輛欣欣環保公司之密封式壓縮
    垃圾車自畫面上方往畫面下方沿○○街往錦南街方向直行，檔
    案時間18秒，被告機車與告訴人機車持續並行，告訴人機車
    在被告機車正右方，檔案時間19秒，該輛欣欣環保公司之密
    封式壓縮垃圾車駛過○○路口後，告訴人機車突然左轉往無名
    街方向行駛，與被告機車發生碰撞後向左倒地。
  ④勘驗標的：影片8秒.MP4
    檔案總長：12秒
    勘驗結果如下：
    此為翻拍○○街監視器之錄影畫面，此畫面錄有背景聲音，此
    應為勘驗標的⑶同一片段，僅擷取被告與告訴人之片段並將
    畫面放大翻攝。
檔案時間1至12秒 
    檔案時間0秒，告訴人機車自畫面下方駛入往畫面上方沿○○
    街往○○路方向直行，檔案時間2秒，被告機車自畫面下方駛
    入往畫面上方沿同向直行。檔案時間4秒，被告機車偏行至
    告訴人機車左後方，檔案時間5秒，被告機車與告訴人機車
    並行，告訴人機車超前被告機車約半個車身，檔案時間6秒
    ，一輛欣欣環保公司之密封式壓縮垃圾車自畫面上方往畫面
    下方沿○○街往錦南街方向直行，檔案時間7秒，被告機車與
    告訴人機車持續並行，告訴人機車在被告機車正右方
    ，檔案時間8秒，該輛欣欣環保公司之密封式壓縮垃圾車駛
    過○○路口後，告訴人機車突然左轉往無名街方向行駛與被告
    機車發生碰撞後向左倒地。
　⑵依上開勘驗結果可知，當時被告及告訴人陳○○之行向僅有其
    等2 部機車行駛，視野清晰遼闊，告訴人陳○○騎乘000-000
    號機車沿○○街直行，未有任何偏行或顯示方向燈、左轉手勢
    之情，待對向車道駛來之欣欣環保公司密封式壓縮垃圾車行
    經路口後，隨即左轉該○○巷口，而與被告機車發生碰撞倒地
    ，告訴人陳○○之機車於此時左轉方向燈才亮起，足徵告訴人
    陳○○騎乘機車沿○○街行駛至該○○巷口係要左轉無訛，而左轉
    方向燈是於開始左轉後方顯示或因碰撞倒地遭觸及而亮起。
    是告訴人陳○○固於交通事故談話紀錄表及偵訊時陳稱：「我
    自錦新街沿○○街直行往○○路，我在直行的過程中突然感覺左
    後方被撞到」、「我是騎在○○街上，沒有要左轉。」、「（
    《提示卷第43頁事故現場圖》當時你似乎是要左轉到○○巷裡？
    ）不是，當時車子很多，我時速大概騎20，對方速度很快，
    旁邊還有車子暫停，所以我要慢慢走，對方是從後面撞到我
    。」云云（見偵卷第49、82頁），均與客觀事實不符，亦與
    告訴人陳○○於本院審理時坦稱要左轉一情不相吻合，自無足
    採信。
　⑶觀諸卷附照片（見偵卷第63至73頁）、前揭被告機車之行車
    紀錄器及事故現場監視器錄影畫面勘驗結果（見原審卷第36
    至40頁），可知被告駛入○○街之初，確係在告訴人陳○○所騎
    機車正後方，惟於告訴人陳○○煞車降低車速後，被告開始向
    左偏行，進而自左側與告訴人陳○○呈並行狀態，雖告訴人陳
    ○○之車頭超前約半個車身，然2車乃處於一半車身重疊之並
    行姿態，持續前行約3秒後，告訴人陳○○突然駕車左轉，致
    與被告機車發生碰撞。又被告機車之擦痕、車損位置在右車
    頭、車身，告訴人之車損主要在左側（含龍頭左下護板刮擦
    痕等），依上開車輛受損狀態，足見告訴人機車之撞撃點在
    左側，被告機車在右側，屬兩機車左右相互碰觸事故。再據
    告訴人陳○○、林○○之中國醫藥大學附設醫院診斷證明書所載
    ，告訴人陳○○受有左側多根肋骨骨折、左側肢體多處擦挫傷
    等傷害，告訴人林○○受有左上肢多處擦挫傷、雙臀疼痛等傷
    害，伊二人均顯現左側受傷之特徵，益徵告訴人機車左側與
    被告機車右側發生碰撞後，向左側人車倒地。
  ⑷綜合以上客觀事證，足認本案事故發生前，告訴人陳○○煞車
    減速行駛時並未顯示方向燈或左轉手勢，車輛亦無任何偏行
    ，乃係依原本行駛軌跡繼續直行，則被告於觀察2秒後始向
    左偏行而自左側與告訴人並行，難認被告有何未盡注意車前
    狀況義務之情形。又告訴人陳○○機車突然左轉與被告機車碰
    撞前，2 車已並行約3 秒未曾發生碰撞，且依碰撞後2 車之
    車損位置、擦痕均在車身，而非機車把手或照後鏡處，足見
    2車間本有相當之間距；再者，告訴人陳○○機車與被告機車
    碰撞向左倒地後，告訴人陳○○之機車位置仍在○○街往○○路行
    向道路內，未曾逾越分向限制線，可知告訴人陳○○機車原係
    沿該行向道路較靠右側處行駛，縱使被告自左側與伊呈並行
    狀態，2車仍保有相當之間距，並非緊貼而過，益徵若非告
    訴人陳○○之機車突然左轉，2車當不致發生碰撞，是以，尚
    難謂被告有何未盡保持並行間距義務之情況，公訴人指稱被
    告機車未與告訴人陳○○機車保持適當距離，難以採憑。另上
    訴理由書雖認被告有超車行為，但此為被告所否認，且依卷
    內資料所示，僅能認定係因告訴人陳○○減速行駛，被告所騎
    機車因而逐漸縮短與告訴人陳○○機車之距離，2車間始由前
    後車轉為並行之狀態，是以，亦難率謂被告有違反道路交通
    安全規則第101條第1項之規定，附此敘明。　　
  ⒊按刑法上之「過失」，係指行為人按其情節應注意，並能注
    意而不注意，或行為人對於構成要件事實，雖預見其發生而
    確信其不發生者而言，刑法第14條定有明文，是刑法上過失
    行為之成立，應以行為人對該過失行為所生之構成要件結果
    、因果歷程有客觀之預見可能性及主觀預見可能性，且行為
    人基於此預見之可能性，而有違反客觀上之注意義務而致構
    成要件事實發生者，始足當之。本案被告騎乘000-0000號機
    車正常行駛於上開路段並接近事發地點時，告訴人陳○○機車
    在未打方向燈或顯示手勢，且未讓直行車先行之情形下，忽
    然無預警左轉，旋與被告機車發生碰撞，事出突然，當非被
    告所能預料，且衡諸日常生活經驗及一般合理駕駛人之視距
    及注意能力，被告於案發當時可採取迴避行為之反應時間及
    反應煞車距離皆極為有限，況縱使立即煞車，仍無從防免碰
    撞，實乃客觀上一般人均無迴避之可能。又被告左側與對向
    車道係以分向限制線區隔，被告本即不得跨越分向限制線行
    駛，尤以對向車道適有欣欣環保公司之密封式壓縮垃圾車行
    經，實亦無法期待被告在面對告訴人陳○○突然左轉之異常駕
    駛行為，能迅即反應，採取適當之閃避、煞停等安全措施，
    綜合上情，被告為沒有違規犯錯之用路人，實難謂有何未注
    意車前狀況或未保持安全間隔之注意義務之違反。基上，被
    告既無從預見告訴人陳○○會突然左轉，顯無足夠之反應時間
    可採取適當措施以迴避事故之發生，則被告既無預見及避免
    危險發生之期待可能性，自難認其有過失。另卷附之中國醫
    藥大學附設醫院診斷證明書，固記載告訴人陳○○、林○○受有
    體傷之事實，然因無法證明被告確有上開注意義務之違反，
    而與告訴人2人之傷勢間具有因果關係，實難遽以過失傷害
    罪相繩。　　
　⒋至臺中市車輛行車事故鑑定委員會109 年11月2 日中市車鑑
    字第1090003601號函檢附之中市車鑑0000000案鑑定意見書
    （見偵卷第103 至106 頁）雖認被告有未注意車前狀況適採
    安全措施之過失，為肇事次因等語，惟觀諸該鑑定意見並未
    詳細指出被告與告訴人陳○○機車之相對位置、行駛動態究竟
    為何，僅概略以行車影像逕指被告騎車在告訴人陳○○機車之
    左後方，而忽略碰撞前被告機車已有一半車身與告訴人陳○○
    之機車重疊，2車實已呈並行狀態之事實，又未考量告訴人
    陳○○於左轉後未及1秒即與被告發生碰撞，一般人是否可能
    在如此短暫時間內迅速反應並適切閃避之情，則前揭鑑定意
    見漏未斟酌及此，為本院所不採。另國立澎湖科技大學110
    年7月19日交通事故案鑑定意見書（見本院卷第73至90頁）
    固認被告有未注意車前狀況，且超車未保持安全之左右間隔
    距離，為肇事主因等語，然該鑑定意見書所稱告訴人機車於
    10時32分8.45秒亮起左轉燈及尾燈，爾後左轉燈持續亮著乙
    節，經核與卷附被告機車行車紀錄器、事故現場監視器錄影
    畫面暨原審勘驗筆錄均不符合；且細觀鑑定意見書所附之告
    訴人機車影像截圖（見本院卷第78頁第2張、第79頁第1張）
    ，可見該機車當時僅有車尾燈亮起，因處於陽光光影照射下
    ，以致產生閃爍、炫染之錯覺而已，並非機車左轉燈閃示。
    再者，如前所述，告訴人陳○○未顯示方向燈、手勢，且未讓
    直行車先行即無預警左轉，隨即與被告機車發生碰撞，確實
    事出突然，猝不及防，當非被告所能預料，而被告依日常生
    活經驗及一般合理駕駛，信賴其他用路人亦能遵守交通規則
    正常行駛，根本無從預見告訴人陳○○會突然左轉彎，其無注
    意之可能性，且無避免結果發生之反應時間及距離，揆諸上
    開最高法院裁判意旨說明，實難認被告就告訴人陳○○違規行
    為有能注意而不注意之過失，而令被告就本案事故負過失責
    任。是以，國立澎湖科技大學鑑定意見書有關被告為肇事主
    因此過失程度之判斷，亦為本院所不採。　
六、綜上所述，本案公訴、上訴意旨所指被告涉犯刑法第284 條
    前段之過失傷害罪嫌，其所為訴訟上之證明，尚未達通常一
    般之人均不致有所懷疑而得確信其為真實之程度，此外，復
    查無其他積極證據足資證明被告有起訴書所指前開犯行，基
    於無罪推定原則，原審為被告無罪判決之諭知，尚無違誤，
    應予維持。檢察官上訴意旨所為之指摘，核無理由，應予駁
    回。
據上論斷，應依刑事訴訟法第368條，判決如主文。
本案經檢察官鄒千芝提起公訴，檢察官賴謝銓提起上訴，檢察官
張慧瓊到庭執行職務。
中    華    民    國    110   年    9     月    30    日
            刑事第五庭　  審判長法　官　鄭　永　玉
                                法　官　許　文　碩
                                法　官　周　莉　菁
以上正本證明與原本無異。             
不得上訴。
                                書記官  王　朔　姿
中　　華　　民　　國　　110 　年　　9 　　月　　30　　日